臺灣高等法院臺中分院刑事判決　　　　　　　　　九十一年度上易字第一九七三號
　　上　訴　人　臺灣台中地方法院檢察署檢察官
　　被　　　告　丙○○　男　四.
　　選任辯護人　杜立兆　律師
右上訴人因被告詐欺案件，不服台灣地方法院九十一年度易字第一０五四號，中華民
國九十一年九月十七日第一審判決（起訴案號：台灣台中地方法院檢察署九十年度偵
字第七一二五號），提起上訴，本院判決如左：
    主      文
上訴駁回。
    理      由
一、本案經本院審理結果，認第一審判決被告無罪，並無違誤，應予維持，並引用第
    一審判決書記載之證據及理由（如附件）。
二、上訴人即台灣台中地方法院檢察署檢察官上訴意旨略以：告訴人具狀謂被告知告
    訴人公司財務惡化，假仲介機器買賣名義，載走告訴人值錢之機器。又被告未對
    機器出貨單上載明之「七日或三十日之試機準備，期間一過則視為被告和告訴人
    間交易完成」條件要求商議，益見被告有儘速搬走機器，以求變現獲利之意圖。
    又被告對機器非常熟悉，有相當管道尋求買主。詎其載走，拖延甚久，並無積極
    仲介。俟告訴人發現前情，才辯稱已將機器充作告訴人積欠之貨款，被告顯有詐
    欺犯意。原審為被告無罪之判決難令甘服，因請求檢察官上訴，經核尚非顯無理
    由云云。但未提出其他足以證明被告犯罪之證據，其上訴無理由，應予駁回。
三、據上論斷，應依刑事訴訟法第三百七十三條、第三百六十八條，判決如主文。
本案經檢察官甲○○到庭執行職務。
中      華      民      國　    九十一     年    十二     月   三十一 　日
                                臺灣高等法院臺中分院刑事第九庭
                                      審判長法　官　陳　筱　珮
                                            法  官  康  應  龍
                                            法  官  趙  春  碧
右正本證明與原本無異。
不得上訴。
                                            書記官  陳　文　琴
中      華      民      國　    九十二     年     一      月     二 　　日
                                                                        Ｒ
臺灣臺中地方法院刑事判決          九十一年度易字第一五四號
    公  訴  人  台灣台中地方法院檢察署檢察官
    被      告  丙○○  男  四十二歲（民國○○○年○月○日生）
                        住台中縣豐原市○○路六九三號九樓之一
                        身分證統一編號：Ｋ一二三五四二三二號
    選任辯護人  林家進律師
                杜立兆律師
右列被告因詐欺案件，經檢察官提起公訴（九十年度偵字第七一二五號），本院判決
如左：
    主  文
丙○○無罪。
    理  由
一、公訴意旨略以：被告丙○○係台中縣梧棲鎮○○路○段二九二之四號「御盟機器
    工業股份有限公司」（下稱御盟公司）之負責人，明知乙○○所經營之「大慶開
    發科技工業股份有限公司」（下稱大慶公司）僅有積欠其約新台幣（下同）十三
    萬餘元之債務，竟意圖為自己不法之所有，於民國（下同）八十九年八月十九日
    前往大慶公司位於台中縣烏日鄉○○路○段健行巷一六八號之廠址，向乙○○佯
    稱：已找到買主願意出價購買大慶公司之二台破碎機（機型分別為六０ＨＰ、七
    五ＨＰ），出價各為五十萬元及一百三十萬元，可先將該二部機器運至御盟公司
    廠區以利交付等語，致使乙○○陷於錯誤，以為丙○○確已覓得客戶承買該二部
    機器，得以順利變賣求現而獲得資金挹注，遂同意丙○○將二台破碎機載運離去
    。雙方並約定如確實成交，則高大立利分別可得二十萬元及三十萬元之仲介佣金
    ；倘買主於七日或三十日內之相當期限未能完成交易，則機器視為由丙○○負責
    買受，應交付二部機器總價一百八十萬元之價款予大慶公司。詎丙○○於獲取大
    慶公司所有之該二台破碎機後，不僅從未有任何尋覓或接洽買主之積極動作，且
    於上開期限經過後，亦拒不交付所約定之貨款價額，其間雖屢經乙○○出面索討
    ，均未獲置理，乙○○至此始知受騙。因認被告丙○○涉犯詐欺取財罪云云。
二、按犯罪事實應依證據認定之，無證據不得推定其犯罪事實，刑事訴訟法第一百五
    十四條定有明文。次按刑法第三百三十九條第一項詐欺罪之成立，以意圖為自己
    或第三人不法所有，以詐術使人將本人或第三人之物交付為要件。所謂以詐術使
    人交付，必須被詐欺人因其詐術而陷於錯誤，若其所用方法不能認為詐術，亦不
    致使人陷於錯誤，即不構成該罪，最高法院四十六年台上字第二六０號分別著有
    判例可參。至於民事債務當事人間，若有未依債務本旨履行給付之情形，在一般
  社會經驗上，原因非止於一端，或因不可歸責之事由無法給付，或因合法對他造
    主張抗辯而拒絕給付，甚至債之關係成立後，始行惡意遲延給付，皆有可能，非
    必出於自始無意給付之財產犯罪一端，要難單純以債務不履行之狀態，遽認被告
    自始有詐欺之故意。
三、公訴意旨認被告丙○○涉犯詐欺取財罪嫌，無非以告訴人之代表人乙○○（下稱
    告訴代表人）之指訴，並有出貨單二紙附卷可稽，而依該二紙由被告簽立之出貨
    單內容所示，其上分別定有七日或三十日之試機、準備期間，期間過後則視為與
    御盟公司交易完成，依約被告即需分別繳付五十萬元及一百三十萬元之貨款予大
    慶公司。而大慶公司自八十八年四月間向御盟公司訂購二台破碎機以來，迄今業
    已交付七百二十六萬六千三百五十元之貨款，以御盟公司開立之「應收帳款對帳
    單明細」上記載機器價格七百四十萬元計算，大慶公司現時僅欠御盟公司十三萬
    三千六百五十元之貨款仍待給付，此有對帳單、支出轉帳傳票、現金傳票、支票
    等附卷可稽。則大慶公司積欠款項總額不過十三萬餘元，相較被告應付之前揭貨
    款一百八十萬元差距甚遠，被告縱有行使抵銷權之意思，然抵銷結果被告尚餘一
    百六十餘萬元債務亟待清償，又何能據此為由而謂自己無庸交付貨款？是以被告
    僅有少額之金錢債權，卻以詐騙手段使告訴代表人陷於錯誤而交付高額貨物，而
    刻意拒不付款藉以獲致不法利益，被告應有不法所有之意圖至為灼然。再者，被
    告佯稱願意仲介破碎機之真正目的，無非僅在取得該二部機器之占有，以便自己
    將來變現獲利，是以被告無論事先早已尋得買主，抑或尚待尋覓買主而未經特定
    ，均會藉詞先將機器運回御盟公司，用以確保不法所得，自無可能仍將該二部機
    器留存於告訴人大慶公司之廠址，仍不得僅憑被告先行搬運機器之事實，據以推
    翻前揭對其不利之認定。而被告如未虛捏有人願意出價購入機器之事由，衡情告
    訴人大慶公司當不致於輕易交付該二部破碎機，此觀被告於取得二部機械之占有
    後，並無任何積極仲介買主前來價購之事實即可為證，足徵被告並無出面為告訴
    人仲介出售機器之真意，其目的僅在藉此訛詐告訴人而使其交付機器甚明。末以
    被告又無法提出其與告訴代表人間有何其他未了債務糾紛之證據，而案外人李駱
    燕王縱與乙○○關係親密，但渠等二人人格個別，又為相異之權利義務主體，被
    告自不得將案外人李駱燕王應負之債務金額算入乙○○所欠，而狡稱乙○○仍有
    積欠高額債款未付等語，為其論據。
四、訊據被告固不諱言確於前開時、地，將上開二台機器載走，並在出貨單上簽字等
    情，惟堅決否認有何詐欺取財之犯行，辯稱：其當時係基於仲介出賣該二台機器
    之意，而將該將二台機器載走，其後亦確有仲介買主購買該二台機器，惟因買主
    不滿意以致無法賣出，其後伊認為告訴人與其間尚有貨款未還，才將該二台機器
    留下來，抵充貨款，伊並無詐欺之意等語。經查：
（一）被告丙○○（以下稱高）與告訴代表人乙○○（以下稱白）二人，就其等二人
      間，就為何委由被告丙○○出賣該二台機器之情形供述如下：「（問白：當時
      機器讓他（指被告高）載走之前，是否有說要先賣其他設備然後給他一部分的
      錢？白答以：沒有，我是（要以）該兩台機器的錢要還他的。當時我是這樣說
      賣這兩台機器才要還他錢。在這之前我欠他四十萬元，再加上機器的錢拾參萬
      多元，共五十三萬元，我說除了仲介費外，先還三十萬元。」、「問高：對於
      告訴人（即白）所說有何意見？高答以：帳的數目她是亂拼湊的。我幫她賣機
      器是因為這樣我的貨款就可以收到，她還說機器賣了之後，先還一部分給賣輸
      送帶的人。」、「問白：被告所說是否實在？答以：沒有錯，那是我跟輸送帶
      的事。」（以上詳見本院九十一年八月六日訊問筆錄），是就其等二人上述供
      述以觀，告訴代表乙○○確有委由被告出賣上開二台機器以償還被告先前債務
      之意，而被告則可因出賣該二台機器而可收到貨款。再者，被告丙○○於偵查
      中即供稱：「（問：有無對告訴人（指白）說過有客戶要買機器？有，我是說
      要仲介，幫她找買主，但沒有說已有特定之人要買機器了」等語，而白於偵查
      中亦稱：伊並沒有證據證明被告說已經有人要買了等語（以上均見偵查卷第十
      六頁反面、第十七頁正面），且該二張出貨單備註４亦載有：「待大慶公司貨
      款收訖後，再支付新台幣三十萬元（二十萬元）給御盟公司」，均在在顯示告
      訴代表人乙○○確係委由被告仲介出賣該二台機器，否則出貨單上無庸記載待
      大慶公司貨款收訖後，再支付新台幣三十萬元（二十萬元）給御盟公司之字樣
      。又查，告訴代表人乙○○於偵查中即自承其並無證據可以證明被告說已經有
      特定人要買機器了，已如前述，而被告於偵查中即已供稱當時如早已找到買主
      ，只需將該名買主直接帶往大慶公司觀看機器即可，又何需多花運費另行將機
      器運往御盟公司存放等語，亦甚合理，而被告載走該二台機器時，大慶公司已
      無法試機，必須至他處始試機，此觀之出貨單上載明有試機期間即明，則該二
      台機器於當時狀態下，能不載至被告處嗎？則公訴人認被告將機器載回即推論
      被告假仲介之名而意在占有該機器，尚屬推測之詞，自無從遽採。況被告於偵
      查中即已表明其在出貨單上簽名即代表其把機器二台載回，是大慶公司委託其
      出賣這二台機器等語（見偵查卷第六十一頁反面），而告訴代表人乙○○更一
      再表明機器被載出去即應由被告丙○○負全責等語，又被告既在該出貨單上簽
      字即表示其同意其上之條件，被告自應依約而行，至於事後未履行則屬民事上
      糾紛而已，要非詐欺之範疇，惟本件應進一步審究者為：「被告將該二台機器
      運走時係如何與告訴代表人乙○○約定及被告其後有無為仲介行為？」抑或「
      被告佯以仲介之名而行取得該二部機器之占有，以便自己將來變現獲利之實」
      。
（二）被告於本院審理時供稱：「（問高：是否因為她不還錢，所以你將她的機器運
      到你那邊託賣？答以：不是這樣的，之前她託我賣機器，我都是帶客戶去她工
      廠看，而這一次是因為北部有一個客戶要買，因為機器是舊的，要試車，本來
      要到她工廠，但是她工廠已經停了，所以機器運到北部客戶的工廠試車，後來
      因為客戶要買新的，所以才運到我工廠的。）」等語（以上見本院九十一年五
      月二十一日訊問筆錄），核與證人高正權（即被告之兄）於本院審理時證稱略
      以：他說大慶公司有二台機器要賣，剛開始是伊帶客戶去看，後來工廠停了，
      我才要求他將機器載上來（即台北），來了之後，伊叫了一位清河的人來試，
      還有叫其他人等語（見本院九十一年六月十八日訊問筆錄）相符，且告訴代表
      人乙○○亦針對被告上開回答答以：「（問白：兩台機器由何人載走？答以：
      由丙○○叫兩台車來載走的。當時有跟他說開出去後就由他負責，所以才會寫
      出貨單。）、（問白：他（指被告）有無說台北客戶？答以：他有說台北的客
      戶，沒有說名字，因為我不認識，我跟他說我要針對他。）、（問白：當時讓
      他載走機器時，如何說？答以：我說以出貨單為主。）、（問白：他有無說該
      兩台機器若賣不出去怎麼辦？答以：他說一個禮拜若賣不出去就會載回來還我
      ，但是都沒有，結果兩個禮拜後我打電話給他，他說下雨沒有辦法試機，一個
      月左右，我再打給他他說那是他哥哥在用的，他不知道，他說他哥哥出國，他
      不清楚。後來我在繼續找他，他就很兇，我跟他理論，他回我說騙就騙。）」
      等語（詳見本院九十一年五月二十一日訊問筆錄），亦核與證人高正權所證述
      情節大致相符，而且證人高正權亦確自八十九年九月一日起至廿七日間，有二
      次出國的紀錄，亦有內政部警政署入出境管理局函附之紀錄一份在卷可按，可
      徵證人高正權上開證述應堪採信，亦即被告於載走該二台機器之前，實已積極
      仲介在先，其後亦有為仲介之行為。又告訴代表人乙○○亦自承：被告將機器
      載回台中後，伊確有介紹一位姓陳去被告那裏看機器等語（見本院九十一年八
      月六日訊問筆錄），則果被告未為仲介行為，告訴代表人乙○○如何能於被告
      自台北載回該機器之後，猶能找人前往賣受之理？綜上，可徵告訴代表人乙○
      ○指述其以出貨單為主，要被告負責及被告於將機器載走之後，確有積極尋找
      買主等情，均堪以採信。
（三）告訴代表人乙○○於本院審理時指稱：「（問白：當時機器讓他（指被告高）
      載走之前，是否有說要先賣其他設備然後給他一部分的錢？白答以：沒有，我
      是（要以）該兩台機器的錢要還他的。當時我是這樣說賣這兩台機器才要還他
      錢。在這之前我欠他四十萬元，再加上機器的錢拾參萬多元，共五十三萬元，
      我說除了仲介費外，先還三十萬元。」等語，已如前述，則可徵告訴代表人亦
      確有款項尚未付清予被告，惟姑不論被告與告訴代表人間究有多少債權、債務
      存在，然被告於警訊及偵審中即一再表明伊其後將該二台機器留下來，乃係基
      於大慶公司尚與其有債務關係存在，要非事出無由，尚難僅因被告事後留下該
      二台機器即推論被告於仲介之初即有詐欺之犯意。
五、綜上所述，被告基於仲介之意而將告訴代表人乙○○之二台機器載走之初，並未
    對告訴代表人為任何之詐術，且其後被告亦有為仲介之行為，自無詐欺可言，縱
    然被告事後無法將該二台機器賣出，而告訴代表人亦遲未給付尚欠被告之貨款，
    被告因而將二台機器留下，自難以被告事後留下該二台機器，即推論其於仲介之
    初即有詐欺之意，至於被告與告訴代表人間究存有多少債務，則屬民事債務不履
    行之問題，自應由告訴代表人另循民事途逕解決。此外，復查無其他積極證據足
    資證明被告有何詐欺之犯行，不能証明被告犯罪，自應為無罪之諭知。
據上論斷，應依刑事訴訟法第三百零一條第一項，判決如主文。
中       華       民      國     九十一    年     九     月    十七     日
                                      臺灣台中地方法院刑事第三庭
                                          法  官  吳  進  發
右正本證明與原本無異。
如不服本判決，應於判決送達後十日內向本院提出上訴狀，上訴於臺灣高等法院臺中
分院( 須附繕本 )。
                                          書記官
中       華       民      國     九十一    年     九     月    十八     日
